最  高  行  政  法  院  裁  定
110年度抗字第246號
抗  告  人  黃典隆                                     

上列抗告人因與相對人新北市政府等間社會福利事件，對於中華
民國110年7月5日臺北高等行政法院109年度訴字第637號裁定，
提起抗告，本院裁定如下︰
　　主  文
抗告駁回。
抗告訴訟費用由抗告人負擔。
　　理  由
一、按抗告法院認抗告為不合法或無理由者，應為駁回抗告之裁
    定。
二、抗告人因社會福利事件，對臺北高等行政法院（下稱原審）
    民國110年6月17日109年度訴字第637號判決（下稱原判決）
    聲請補充判決，經原審以110年7月5日109年度訴字第637號
    裁定（下稱原裁定）駁回。抗告人不服，提起本件抗告。
三、抗告意旨略以：㈠相對人於原判決未有任何聲明或陳述，依
    行政訴訟法第107條第1項第6款反面解釋，原審應判決相對
    人敗訴；臺北縣政府（99年12月25日改制後為新北市政府）
    87年2月3日87北府社五字第025283號違反老人福利法罰鍰處
    分書（下稱罰鍰處分）為無效行政處分及有誤寫情形，惟相
    對人答辯理由內容僅係單純事實陳述，依行政訴訟法第107
    條第1項第10款反面解釋，原審應判決相對人敗訴，原判決
    駁回抗告人之訴，訴訟費用由抗告人負擔，為訴訟外判決，
    抗告人不受拘束。㈡罰鍰處分違背行政程序法第96條規定，
    未補正抗告人之被繼承人黃萬得所有坐落新北市○○區○○街00
    巷00弄00號房屋（下稱系爭房屋）為違章建築物之法律依據
    ；違背行政程序法第5條規定，未補正系爭房屋違章建築案
    號；違背行政程序法第10條規定，未補正系爭房屋權限單位
    ，依行政程序法第114條反面解釋，罰鍰處分為無效行政處
    分。㈢系爭房屋至今未公告為應強制拆除違章建築物，即新
    北市政府工務局、新北市政府違章建築拆除大隊默認得繼續
    使用，罰鍰處分誤寫為應強制拆除違章建築，依行政程序法
    第101條規定，處分機關得隨時或依申請更正。原裁定未於
    主文表示罰鍰處分誤寫為應強制拆除違章建築物，明顯違背
    行政訴訟法第218條準用民事訴訟法第232條、行政程序法第
    101條規定為訴訟外裁判。㈣罰鍰處分違背行政程序法第8條
    、第110條規定，詐騙為應強制拆除之違章建築物，依民法
    第71條規定，為無效行政處分，且未遵循行政程序法第1條
    規定，為行政程序法第111條第7款之無效行政處分。新北市
    政府108年11月7日新北府社老字第1082048603號函、相對人
    衛生福利部109年4月6日衛部法字第1090001754號訴願決定
    ，違背行政程序法第113條已接受抗告人請求確認罰鍰處分
    為無效行政處分，至今未確認，亦為無效行政處分。原裁定
    認為有效行政處分，顯違背行政程序法第111條第7款、第1
    條、第113條規定等語。
四、本院查：
　㈠按「訴訟標的之一部或訴訟費用，裁判有脫漏者，法院應依
    聲請或依職權以判決補充之。」「當事人就脫漏部分聲明不
    服者，以聲請補充判決論。」「駁回補充判決之聲請，以裁
    定為之。」為民事訴訟法第233條第1項、第2項及第5項所明
    定，上開規定依行政訴訟法第218條規定，於行政訴訟準用
    之。是聲請補充裁判，以訴訟標的之一部或訴訟費用之裁判
    有脫漏者為限，不包括裁判所持理由在內。倘聲請人僅對原
    裁判理由不服，則顯與聲請補充裁判之要件不合，其聲請應
    以裁定駁回。
　㈡原裁定駁回抗告人於原審所提聲請補充判決，其理由已論明
    ：就抗告人提起確認罰鍰處分無效部分，已於原審110年6月
    17日109年度訴字第637號裁定（下稱110年6月17日裁定）主
    文諭知「原告之訴駁回。訴訟費用由原告負擔。」並敘明裁
    定駁回之理由，顯然已就抗告人之本案請求確認罰鍰處分無
    效部分予以裁定其敗訴，並就訴訟費用作成由抗告人負擔之
    諭知，核無就訴訟標的或訴訟費用脫漏未裁判之情事，抗告
    人本件聲請主張，實係對110年6月17日裁定之理由不服，與
    聲請補充裁判之要件不合。且抗告人並未於本件聲請主張除
    訴請確認罰鍰處分無效部分外，尚有何訴訟標的之一部或訴
    訟費用之裁判有脫漏者等語。經核原裁定業已就抗告人於原
    審所提聲請，不合聲請補充裁判之要件，詳為論駁，依前開
    規定及說明，於法並無不合。抗告意旨無非執其一己主觀見
    解，就原裁定論駁之理由再為爭執，其抗告難認有理由，應
    予駁回。
五、據上論結，本件抗告為無理由。依行政訴訟法第104條、民
    事訴訟法第95條、第78條，裁定如主文。
中　　華　　民　　國　　110 　年　　10　　月　　28　　日
                    最高行政法院第四庭
                        審判長法官  胡　方　新　
                              法官　陳　國　成
                              法官　蕭　惠　芳
                              法官　林　惠　瑜
                              法官　曹　瑞　卿

以  上  正  本  證  明  與  原  本  無  異
中　　華　　民　　國　　110 　年　　10　　月　　29　　日
　　　　　　　　　　　　　　　書記官　莊　子　誼